臺灣高雄地方法院民事裁定
111年度消債職聲免字第29號
聲　請　人　劉智宜（原名：龔智宜）
　　　　　　　　　　　法務部矯正署高雄監獄執行中
　　　　　　　　　　　0000000000000000000000000000
代　理　人　黃千珉律師
相對人即債　國泰世華商業銀行股份有限公司
權人　　　　　　　　000000000000000000000000000000000000
法定代理人　郭明鑑　00000000
代　理　人　黃怡玲　000000000000000000000000000000000000
相對人即債　中國信託商業銀行股份有限公司
權人　　　　　　　　000000000000000000000000000000000000
0000000000000000000000000000000000000000000000000000000
法定代理人　利明献　00000000
　　　　　　　　　　000000000000000000000000
　　　　　　　　　　00000000000000000000000000000000000
相對人即債　台新國際商業銀行股份有限公司
權人　　　　　　　　00000000000000000000000000000000000
0000000000000000000000000000000000000000000000000000000
法定代理人　尚瑞強　00000000
　　　　　　　　　　000000000000000000000000
　　　　　　　　　　000000000000000000000000000000000000
相對人即債　華南商業銀行股份有限公司
權人　　　　　　　　00000000000000000000000000000000000
法定代理人　張振芳　00000000
代　理　人　陳仲偉　000000000000000000000000000000000000
相對人即債　磊豐國際資產管理股份有限公司
權人　　　　　　　　00000000000000000000000000000000000
法定代理人　張司政　00000000
　　　　　　　　　　000000000000000000000000
　　　　　　　　　　00000000
相對人即債　中華電信股份有限公司臺灣南區電信分公司
權人　　　　　　　　00000000000000000000000000000000000
法定代理人　張義豐　00000000
　　　　　　　　　　000000000000000000000000
　　　　　　　　　　000000000000000000000000000000000000
上列聲請人即債務人因消費者債務清理事件聲請免責，本院裁定
如下：
    主  文
聲請人即債務人劉智宜不予免責。
    理  由
一、本案基礎事實
　　查聲請人於民國110年2月22日聲請清算，經本院以110年度
    消債清字第45號裁定自110年8月25日開始清算程序，嗣因財
    產不敷清償相關債務及費用，本院乃於110年11月23日以110
    年度司執消債清字第147號裁定終結清算程序確定，而普通
    債權人未同意免責。
二、本件經本院裁定終結清算程序確定，依消費者債務清理條例
    第132條、第133條、第134條之規定，本院應就聲請人是否
    應予免責（即無前開條例第133條、第134條規定之要件）進
    行審理，茲說明如下：
　㈠消債條例第133條前段
　1.本院裁定開始清算程序後，聲請人之財產及所得
　　⑴聲請人的財產
　　　查聲請人因犯強盜罪，應執行有期徒刑10年7月，101年8
      月7日入監執行，119年4月20日執行完畢；又其名下無財
      產，亦未領取社會補助、津貼等情，有臺灣高等法院在監
      在押全國紀錄表、稅務電子閘門財產所得調件明細表、低
      收入戶/中低收入戶/中低老年人生活津貼管理/身障者生
      活補助/單親家庭子女生活教育補助表、勞動部勞工保險
      局函、勞動部勞動力發展署高屏澎東分署函、高雄市政府
      都市發展局函在卷可資認定（見院卷第5頁、第48-51頁、
      第7-17頁、第26頁、第27頁、第32頁）。
　　⑵聲請人之所得
　　　查聲請人自101年8月7日入監執行後，其收入有保管金、
      勞作金；復參以法務部矯正署高雄監獄保管金分戶卡、勞
      作金分戶卡明細所載（見院卷第33-44頁），自110年8月2
      5日開始清算程序起至前開保管金分戶卡最後登載月份111
      年2月止，以月為單位計算，聲請人所得總額為新臺幣（
      下同）60351元（見院卷第55頁計算表）。
　2.本院裁定開始清算程序後，聲請人之支出
　　查聲請人既在監執行，顯見其無居住費用、水電瓦斯等費用
    支出，再參酌法務部矯正署107年9月4日法矯署勤字第10705
    003180號函示所載（見消債清卷第91頁），受刑人每月在監
    基本生活必要金額為3000元；是以本院認以此金額做為最低
    生活費計算基準較為適當。因此自110年8月25日開始清算程
    序起至前開保管金分戶卡最後登載月份111年2月止，以月為
    單位計算，聲請人支出最低生活費總額為新臺幣（下同）21
    000元（見院卷第55頁計算表）。
　3.本院裁定開始清算程序後，聲請人之所得餘額
　　依據上開證據，聲請人前開所得總額扣除個人最低生活費總
    額後，尚有餘額39351元（見院卷第55頁計算表）。
　㈡消債條例第133條後段
　　聲請人於聲請清算前2年期間，可處分所得總額每月7190元
    ，扣除每月個人必要生活費3000元後，尚有餘額4190元等情
    ，業經本院110年度消債清字第45號裁定認定在案，則聲請
    人於聲請清算前2年期間所得餘額為100560元（計算式：419
    0×24=100560）；又普通債權人於清算程序中均未受償乙節
    ，亦有110年度司執消債清字第147號裁定、債權表在卷可參
    （債權本息共2368447元；見院卷第2頁、司執消債清字卷第
    75-76頁）。可認聲請人於本院裁定開始清算程序後，其所
    得總額扣除個人最低生活費總額後仍有餘額，且普通債權人
    受分配總額（0元）低於聲請清算前2年期間之可處分所得餘
    額，應已符合消債條例第133條所規定不免責事由。
  ㈢消債條例第134條部分
　　本件尚查無聲請人有消債條例第134條所列各款應不免責事
    由，且債權人亦未提出聲請人有何符合消債條例第134條各
    款所規定之事證供本院參酌，故應認聲請人並無消債條例第
    134條所定不免責事由之存在。
　㈣消債條例第138條
　　本件債權發生原因為信用卡費、現金卡費、電信費等情，有
    債權表在卷可佐（見司執消債清卷第75-76頁），堪認本件
    債權非屬消債條例第138條所定不受免責裁定影響之事由，
    併予敘明。
三、綜上所述，聲請人既有消債條例第133 條不應免責之事由，
    復未經普通債權人全體同意其免責，揆諸首揭規定，本件聲
    請人應不免責，爰裁定如主文。
四、另債務人因消債條例第133 條之情形，受不免責之裁定確定
    後，繼續清償達該條規定之數額，且各普通債權人受償額均
    達其應受分配額時，依消債條例第141 條之規定，債務人得
    再聲請法院裁定免責。又法院為不免責之裁定確定後，債務
    人繼續清償債務，而各普通債權人受償額均達其債權額之20
    % 以上者，依消債條例第142 條規定，可再行聲請法院裁定
    免責，附此敘明。
中　　華　　民　　國　　111 　年　　5 　　月　　2 　　日
              　　民事庭　　法　官　賴寶合
上為正本係照原本作成
如不服本裁定，應於裁定送達後10日內，以書狀向本院提出抗告
，並繳納抗告費新臺幣1千元
中　　華　　民　　國　 111　　年　　5 　　月　　2 　　日
  　                        書記官　胡美儀
附錄
一、債務人繼續清償得聲請法院裁定免責之規定：
　　消費者債務清理條例第141條
　　債務人因第 133 條之情形，受不免責之裁定確定後，繼續
　　清償達該條規定之數額，且各普通債權人受償額均達其應受
　　分配額時，得聲請法院裁定免責。　　
    消費者債務清理條例第142條
　　法院為不免責或撤銷免責之裁定確定後，債務人繼續清償債
　　務，而各普通債權人受償額均達其債權額之 20% 以上者，
　　法院得依債務人之聲請裁定免責。
二、債務人嗣後聲請裁定免責時，須繼續清償各普通債權之最低
    應受分配額。